【裁判字號】    92,易,528
【裁判日期】    921111
【裁判案由】    贓物
【裁判全文】
臺灣桃園地方法院刑事判決                          九十二年度易字第五二八號
    公  訴  人  臺灣桃園地方法院檢察署檢察官
    被      告  丙○○
右列被告因贓物案件，經檢察官聲請以簡易判決處刑（九十一年度偵字第五八八０號
），本院認不應以簡易判決處刑，改依通常程序判決如左：
    主  文
丙○○收受贓物，累犯，處有期徒刑參月，如易科罰金，以參佰元折算壹日。
    事  實
一、丙○○前曾於民國八十六年間因侵占案件，經台灣高等法院台南分院判處有期徒
    刑八月確定，於八十八年三月四日縮刑期滿執行完畢，仍不知悔改，其平日以維
    修、組裝及販賣手提電腦為業，明知甲○○（已死亡，由本院另為不受理判決）
    由不詳管道取得持有，序號Ｖ二－ＫＮＶ二九二ＹＴ號之康柏牌手提電腦一部底
    部電腦序號遭人撕去，亦無充電器、出廠證明，且鍵盤上並無中文標示，來路不
    明，係屬贓物（該手提電腦原為美商聯邦快遞股份有限公司持有，於九十一年一
    月十二日起至同年一月十四日止之間某時，在桃園中正國際機場遭不詳之人所竊
    ），竟仍基於收受贓物之概括犯意，於九十一年一月二十六日，在其位於桃園縣
    大園鄉○○村○○鄰○○路一二七號之住處，向甲○○收受上開手提電腦，並允
    受甲○○所託，將上開手提電腦以新台幣（下同）一萬五千元至一萬六千元之代
    價，透過電腦網路叫價出售；惟因急切間未能賣出，丙○○遂先於九十一年二月
    五日，將手提電腦交還予甲○○。九十一年二月八日，經警員佯裝買主，循丙○○在網路上所遺留之資料，與丙○○聯絡後，雙方約定於九十一年二月九日付款
    取貨；丙○○遂又接續前開收受贓物之犯意，於九十一年二月九日上午，在其上
    開住處，向甲○○取回手提電腦，預備屆時前往交易。旋於當日下午一時許，丙○○持上開手提電腦，在桃園縣大園鄉○○○○道附近，預備與警員交易時，為
    警當場查獲。
二、案經內政部警政署航空警察局報請台灣桃園地方法院檢察署檢察官偵查起訴。
    理  由
一、訊據被告丙○○固不否認於右揭時間、地點，受甲○○委託，向甲○○取得上開
    手提電腦後，以一萬五千元至一萬六千元之價格，透過電腦網路叫價販賣，而經
    警員喬裝買主，將其查獲到案等事實，惟否認有何贓物犯行。辯稱：我有問甲○○手提電腦的來源，他說是朋友從國外帶回來的水貨，我不知道是贓物云云。經
    查：
（一）查獲之序號Ｖ二－ＫＮＶ二九二ＹＴ號康柏牌手提電腦原為美商聯邦快遞股份
      有限公司受託運送之物，在運送途中，於九十一年一月十二日起至同年一月十
      四日止停留桃園中正機場時間內，為不詳之人在前開機場內竊取之事實，為證
      人即美商聯邦快遞股份有限公司職員戊○○於警訊中指述在卷（偵卷第十七頁
      ），並有該公司出口貨物資料三份、贓物領據一份、查獲之手提電腦照片十張
      附卷可稽（偵卷第十八頁至第二十頁、第二十一頁、第三十六頁至第四十五頁
      ），係屬贓物無疑。再者，被告於上開時間、地點，向甲○○收受該手提電腦
      ，並受甲○○囑託，在網路上以一萬五千元至一萬六千元之價格叫價販賣，嗣
      經警喬裝買家，以購買該手提電腦為名，於九十一年二月九日將被告誘出，而
      查獲到案等事實，為被告在本院審理時自承屬實（本院九十二年五月十四日筆
      錄），核與共同被告甲○○在本院審理中所述：伊有委請被告販售該手提電腦
      之情節相符（本院九十二年六月十三日筆錄）。
（二）觀諸查獲之手提電腦照片，該電腦僅有英文鍵盤，並無國人常用之中文輸入鍵
      盤，且底部出廠序號遭人撕毀，被告在本院審理時且陳稱：「（電腦）什麼配
      件都沒有，只有主機而已，也沒有充電器、外接磁碟機等配備」；「沒有充電
      器及出廠證明」等語（本院九十二年五月十四日、十月二十八日筆錄），以被
      告從事手提電腦維修、販賣之專業背景及能力（本院九十二年五月十四日筆錄
      ），應有相當理由，懷疑該手提電腦並非出自正常管道，來路可疑；即被告在
      警訊中亦自承：「有懷疑是贓物」等語（偵卷第四頁）。佐以該型手提電腦當
      時之市價約有四萬餘元，此經被告陳明在卷（本院九十二年五月十四日筆錄）
      ，並有電腦網站拍賣資料一份附卷可稽（偵卷第二十二頁），而甲○○原先僅
      以八千元至一萬元之代價託售（偵卷第五十八頁反面），被告受託後，亦僅以
      一萬五、六千元之價格，透過電腦網路叫價出售；其售價與該型手提電腦之行
      情相比，顯不相當。被告與甲○○急於將電腦脫手求售之情，殆可想見。綜上
      ，應足認被告在收受該手提電腦時，已知悉其為贓物。
（三）被告雖辯稱：我有問甲○○手提電腦的來源，他說是朋友從國外帶回來的水貨
      ，我不知道是贓物云云。共同被告甲○○亦辯稱：電腦是丁○○拿給我的，他
      說是他朋友寄賣的云云（本院九十二年六月十三日筆錄）。然查，電腦序號係
      供廠商辨識、追蹤該電腦之用，猶如身分證字號一般，此後電腦之維修、保養
      ，亦需憑此序號記錄其維修情形，俾利後續管制，電腦之充電器更係使用電腦
      時所不可或缺之物，縱使水貨亦然。由此可見，該手提電腦縱屬水貨，如非來
      路不明，亦無無故撕下序號，又缺少充電器之理。況依被告所述，該型手提電
      腦在查獲當時仍屬新品，並未過時（本院九十二年五月十四日筆錄），則該手
      提電腦更應無上開明顯缺失。而被告既以組裝、販賣手提電腦為業，對上開明
      顯缺失，當無不能注意之理。不僅如此，設如甲○○願將電腦以上開八千元至
      一萬元之低價求售，衡諸常情，以被告本身亦從事買賣手提電腦之背景，若其
      自己出資向甲○○購入該手提電腦，僅需補齊相關配件及缺失，再以市價售出
      ，即可賺取中間高額利潤，乃被告竟不此之圖，對照其職業背景，亦有可疑。
      另查，甲○○對該手提電腦之來源交代不清，此如後述，其持有查獲之手提電
      腦，並經檢察官以涉有收受贓物罪嫌為由，一併向本院提起公訴，是甲○○就
      本案而言，尚難置身事外，其所述自不無迴護被告之虞，證明力甚低，應不可
      採。綜上，被告所辯：不知道電腦為贓物云云，應係卸責之詞，並無可採。
（四）共同被告甲○○就該手提電腦之來源，在偵查中雖陳稱：「是在今年（九十一
      年）二月七日下午三、四點，到丁○○家中向丁○○拿的」云云（偵卷第六十
      頁），並聲請傳喚證人林麗猜、乙○○為證，惟證人丁○○到庭否認其事（本
      院九十二年六月二十五日筆錄），而甲○○前開供述，與其在先前警訊中供稱
      ：「是在二月七日晚上大約七、八點左右，在丁○○家門口交給我」云云（偵
      卷第七頁），就丁○○交託電腦之時間而言，已有不符，且丁○○於九十一年
      二月七日當天，自當日下午二點零三分起至當日晚間十時止，均在桃園中正機
      場上班，有其服勤記錄表一份在卷可考（偵卷第七十頁），丁○○顯無可能於
      當日在家將電腦交予甲○○，此亦與甲○○前開所述相左。至於證人林麗猜雖
      於偵查中證稱：「有看到甲○○向丁○○拿電腦」云云（偵卷第七十五頁），
      證人乙○○亦於審理時證稱：「有陪甲○○去丁○○家中還他電腦」云云（本
      院九十二年六月二十五日筆錄），然林麗猜為甲○○之妻，二人關係密切，而
      偵查中則不見甲○○舉出乙○○為證，於本院審理時始突來乙○○其說，林麗
      猜、乙○○所述，均不無與甲○○勾串迴護之虞；相較前揭丁○○之服勤紀錄
      表並無事前編造之疑慮，渠等所述證明力當屬較低。共同被告甲○○又已於審
      理中之九十二年七月十四日上午十時三十分許死亡，有宜蘭羅東博愛醫院出具
      之死亡證明書一份附卷可稽，無從再予調查。即丁○○因本案經台灣桃園地方
      法院檢察署檢察官偵查後，亦認其犯罪嫌疑不足，而於九十一年十二月三日以
      九十一年度偵字第五八八０號為不起訴處分確定在案，有其不起訴處分書一份
      在卷可稽。綜上，甲○○所述之手提電腦來源，尚不可信，僅能認其係由不詳
      管道取得，併予敘明。
（五）綜上所述，本件事證已臻明確，被告所辯無非卸責之詞，不足採信，其犯行已
      堪認定。
二、按刑法第三百四十九條第二項之牙保贓物罪，雖不以贓物已經現實移轉予買受人
    為必要，然仍應以處理贓物之契約行為已經完成，為其要件；查本件被告丙○○
    雖受甲○○之託，利用電腦網路上網叫價販賣該手提電腦，已著手於牙保行為，
    然該手提電腦現實並未賣出，警員則係以購買該手提電腦為由，將被告誘出逮捕
    ，並無買受該手提電腦之真意，故被告所為，尚難以牙保論擬，僅應論以收受贓
    物，即為已足。核被告丙○○所為，係犯刑法第三百四十九條第一項之收受贓物
    罪。其雖於九十一年一月二十六日、二月九日，兩次向甲○○收受上開贓物，然
    係本於單一收受贓物之犯意，利用為甲○○牙保之同一機會，接續其原先持有之
    狀態，應係接續犯，僅論以一個收受贓物罪為已足。又被告前有如事實欄所示之
    科刑及執行情形，有台灣高等法院被告全國前案紀錄表一份附卷可稽，其於刑之
    執行完畢後，五年內再犯本件有期徒刑以上刑之罪，為累犯，依刑法第四十七條
    規定，遞加重其刑。爰審酌被告犯罪之動機、手段，被害人所受之損害，及被告
    犯後之態度等一切情狀，量處如主文所示之刑，並諭知易科罰金之折算標準，以
    示懲儆。
據上論斷，應依刑事訴訟法第四百五十二條、第二百九十九條第一項前段，刑法第三
百四十九條第一項、第四十七條、第四十一條第一項前段，罰金罰鍰提高標準條例第
一條前段、第二條，判決如主文。
本案經檢察官林秀敏到庭執行職務。
中        華        民        國    九十二    年    十一    月    十一  日
                                  臺灣桃園地方法院刑事第八庭
                                      審判長法  官    林恆吉
                        法  官    劉秀君
                                            法  官    陳彥宏
右正本證明與原本無異
如不服本判決書應於送達後十日內向本院提出上訴狀
                                            書記官    翁其良
中        華        民        國   九十二    年    十一    月    十九   日
論罪法條：刑法第三百四十九條第一項
中華民國刑法第三百四十九條
收受贓物者，處三年以下有期徒刑、拘役或五百元以下罰金。
搬運、寄藏、故買贓物或為牙保者，處五年以下有期徒刑、拘役或科或併
科一千元以下罰金。
因贓物變得之財物，以贓物論。


司法院資訊處製作；財團法人民間司法改革基金會備份。
